臺灣士林地方法院刑事判決　　　　　　 110年度訴緝字第13號
公　訴　人　臺灣士林地方檢察署檢察官　
被　　　告　王振哲






指定辯護人　林詠御律師
上列被告因違反槍砲彈藥刀械管制條例案件，經檢察官提起公訴
（106 年度偵字第8465號、第13682 號），本院判決如下：
    主  文
王振哲共同未經許可，販賣可發射子彈具有殺傷力之改造手槍未
遂，處有期徒刑貳年陸月，併科罰金新臺幣陸萬元，罰金如易服
勞役，以新臺幣壹仟元折算壹日。扣案如附表所示之物均沒收。
    事  實                                
一、王振哲明知可發射子彈具有殺傷力之槍枝、子彈均係槍砲彈
    藥刀械管制條例公告列管之物品，非經主管機關許可，不得
    販賣，竟與林明輝（所涉本案違反槍砲彈藥刀械管制條例案
    件，業經本院以108 年度審訴字第733 號判決判處有期徒刑
    2 年8 月，併科罰金新臺幣【下同】3 萬元，並經臺灣高等
    法院以109 年度上訴字第1501號判決駁回上訴確定）、郭朝
    明（所涉本案違反槍砲彈藥刀械管制條例案件，業經本院以
    106 年度訴字第106 號判決判處有期徒刑1 年6 月，併科罰
    金10萬元確定）共同基於販賣具殺傷力之槍枝、子彈以賺取
    金錢之犯意聯絡，由王振哲於民國105 年11月2 日前某時，
    以暱稱「舞戀情」登入通訊軟體WeChat（下稱WeChat）「桃
    園出鐵出甜微信」聊天群組，刊登販賣槍枝、子彈之訊息，
    俟機販賣牟利，適臺北市政府警察局大同分局警員於105 年
    11月2 日中午執行網路巡邏勤務時發現前述訊息，基於偵查
    犯罪之目的，乃喬裝買家與王振哲以通訊軟體LINE私訊聯繫
    ，佯欲購買槍彈，王振哲即與林明輝聯繫，林明輝遂與郭朝
    明、真實姓名年籍不詳自稱為「賴俊德」（綽號阿德）之成
    年男子等人聯絡取得槍彈之管道，並推由許瑄洹出面向真實
    姓名年籍不詳、綽號「黑熊」之成年男子取得可發射子彈具
    殺傷力之槍枝、子彈。嗣於105 年12月2 日至同年月3 日間
    ，王振哲與喬裝買家之員警議定，由喬裝買家之員警以30萬
    元購買「925 」槍枝1 支（附子彈50顆），並相約於105 年
    12月3 日晚上6 時許，在臺北市○○區○○街00號圓山捷運
    站附近進行交易；王振哲將上情轉知林明輝、郭朝明後，郭
    朝明與許瑄洹聯繫並會面，許瑄洹將「黑熊」所交付裝有欲
    販賣之如附表編號1 之具殺傷力改造手槍1 枝（槍枝管制編
    號為：0000000000號，另含附表編號3 至6 所示物品）、附
    表編號2 所示之口徑9mm 子彈共100 顆之牛皮紙袋內放置於
    其所駕駛之車輛中，再駕車搭載郭朝明、林明輝及王振哲共
    同前往上址巷口等候，嗣於105 年12月3 日晚間6 時許，王
    振哲先下車向喬裝買家之員警確認身分無誤後，再由郭朝明
    攜帶扣案槍彈前去進行交易，郭朝明進入喬裝買家之員警所
    駕駛之車輛並出示附表所示之槍彈後，為埋伏在旁之員警上
    前逮捕郭朝明，並當場扣得附表所示之槍彈，而未遂。本案
    經郭朝明供出而循線查獲，始悉上情。
二、案經臺北市政府警察局大同分局報告臺灣士林地方檢察署檢
    察官偵查起訴。
    理  由                                
壹、證據能力部分
一、被告以外之人於審判外之言詞或書面陳述，除法律有規定者
    外，不得作為證據，刑事訴訟法第159 條第1 項固定有明文
    。惟被告以外之人於審判外之陳述，雖不符同法第159 條之
    1 至第159 條之4 條之規定，而經當事人於審判程序同意作
    為證據，法院審酌該言詞陳述或書面陳述作成時之情況，認
    為適當者，亦得為證據；又當事人、代理人或辯護人於法院
    調查證據時，知有第159 條第1 項不得為證據之情形，而未
    於言詞辯論終結前聲明異議者，視為有前項之同意，同法第
    159 條之5 第1 項、第2 項亦有明文規定。經查，檢察官及
    被告王振哲及其辯護人對本判決所引用之供述證據均同意有
    證據能力（見本院110 年度訴緝字第13號卷【下稱訴緝卷】
    第49至51、142 至144 頁），復經本院審酌認該等證據之作
    成無違法、不當或顯不可信之情況，認為以之作為證據應屬
    適當，依上開規定，應認有證據能力。至本判決所引用之其
    餘非供述證據，並無證據證明係公務員違背法定程序所取得
    ，亦無顯有不可信之情況，自均得作為本判決之證據。
貳、實體部分
一、認定事實之證據及理由：
    上開犯罪事實，業據被告在本院準備程序、審理中坦承不諱
    （見訴緝卷第89、142 頁），核與證人即同案被告許瑄洹、
    郭朝明於警詢、偵訊、本院訊問時之證述大致相符（見臺灣
    士林地方檢察署105 年度他字第4804號卷【下稱他4804卷】
    第8 至19頁，臺灣士林地方檢察署105 年度偵字第16774 號
    卷【下稱偵16774 卷】第108 至110 、120 至122 、126 至
    127 頁，臺灣士林地方檢察署106 年度偵字第8465號卷【下
    稱偵8465卷】第6 至15、117 至120 、146 至148 頁，本院
    106 年度訴字第251 號卷【下稱訴251 卷】第109 至126 頁
    ），並有「桃園出鐵出甜微信」群組聊天畫面擷圖、員警與
    暱稱「舞戀情」（即被告）間LINE對話紀錄畫面擷圖、警員
    與「正」（即被告）間LINE對話紀錄畫面擷圖、被告以通訊
    軟體LINE（暱稱「阿正」）留給員警之語音訊息譯文、警方
    對被告、同案被告郭朝明錄音譯文內容、員警與被告電話通
    話側錄譯文表、同案被告郭朝明使用通訊軟體WeChat與暱稱
    「林真心」（即同案被告林明輝）之對話擷取圖、留言訊息
    譯文、郭朝明使用通訊軟體WeChat與暱稱「David Loman 」
    （即同案被告許瑄洹）之男子對話擷圖及留言訊息譯文、扣
    押物品目錄表、扣押物照片等在卷可稽（見臺灣士林地方檢
    察署106 年度偵字第13682 號卷【下稱偵13682 卷】第57至
    110 、115 至127 、210 至219 頁，第8465號卷第45至53頁
    ），復有如附表所示之物扣案足資佐證；又扣案如附表編號
    1 所示之手槍1 把（槍枝管制編號：0000000000號），經鑑
    定結果，認係改造手槍，由土耳其ATAKARMS廠ZORAKI 925型
    金屬模型槍，換裝土造金屬槍管而成，擊發功能正常，可供
    擊發適用子彈使用，認具殺傷力；扣案如附表編號2 所示子
    彈共100 顆，經鑑定結果，認均係非制式子彈，由口徑9mm
    制式空包彈組合直徑8.9 ±0.5mm 金屬彈頭而成，採樣33顆
    試射，均可擊發，認具殺傷力等情，有內政部警政署刑事警
    察局106 年1 月3 日刑鑑字第1058016304號鑑定書附卷可憑
    （見偵13682 號卷第39至41頁）。堪認被告之任意性自白與
    事實相符，應堪採信。本案事證明確，被告犯行，洵堪認定
    ，應依法論科。
二、論罪科刑：
（一）按「行為後法律有變更者，適用行為時之法律。但行為後
      之法律有利於行為人者，適用最有利於行為人之法律」，
      刑法第2 條第1 項定有明文。查被告行為後，槍砲彈藥刀
      械管制條例第4 條、第7 條、第8 條業於109 年6 月10日
      修正公布，並自同年月12日起生效施行。
    1.修正前槍砲彈藥刀械管制條例第4 條第1 項第1 款規定：
      「本條例所稱槍砲、彈藥、刀械如下：一、槍砲：指火砲
      、肩射武器、機關槍、衝鋒槍、卡柄槍、自動步槍、普通
      步槍、馬槍、手槍、鋼筆槍、瓦斯槍、麻醉槍、獵槍、空
      氣槍、魚槍及其他可發射金屬或子彈具有殺傷力之各式槍
      砲」。修正後規定為：「本條例所稱槍砲、彈藥、刀械如
      下：一、槍砲：指制式或非制式之火砲、肩射武器、機關
      槍、衝鋒槍、卡柄槍、自動步槍、普通步槍、馬槍、手槍
      、鋼筆槍、瓦斯槍、麻醉槍、獵槍、空氣槍、魚槍及其他
      可發射金屬或子彈具有殺傷力之各式槍砲。」
    2.修正前槍砲彈藥刀械管制條例第7 條第1 項、第4 項分別
      規定：「未經許可，製造、販賣或運輸火砲、肩射武器、
      機關槍、衝鋒槍、卡柄槍、自動步槍、普通步槍、馬槍、
      手槍或各類砲彈、炸彈、爆裂物者，處無期徒刑或7 年以
      上有期徒刑，併科新臺幣3 千萬元以下罰金」、「未經許
      可，持有、寄藏或意圖販賣而陳列第1 項所列槍砲、彈藥
      者，處5 年以上有期徒刑，併科新臺幣1 千萬元以下罰金
      」。修正後槍砲彈藥刀械管制條例第7 條第1 項、第4 項
      分別規定為：「未經許可，製造、販賣或運輸制式或非制
      式火砲、肩射武器、機關槍、衝鋒槍、卡柄槍、自動步槍
      、普通步槍、馬槍、手槍或各類砲彈、炸彈、爆裂物者，
      處無期徒刑或7 年以上有期徒刑，併科新臺幣3 千萬元以
      下罰金」、「未經許可，持有、寄藏或意圖販賣而陳列第
      1 項所列槍砲、彈藥者，處5 年以上有期徒刑，併科新臺
      幣1 千萬元以下罰金。」
    3.修正前槍砲彈藥刀械管制條例第8 條第1 項、第4 項分別
      規定：「未經許可，製造、販賣或運輸鋼筆槍、瓦斯槍、
      麻醉槍、獵槍、空氣槍或第4 條第1 項第1 款所定其他可
      發射金屬或子彈具有殺傷力之各式槍砲者，處無期徒刑或
      5 年以上有期徒刑，併科新臺幣1 千萬元以下罰金」、「
      未經許可，持有、寄藏或意圖販賣而陳列第1 項所列槍枝
      者，處3 年以上10年以下有期徒刑，併科新臺幣7 百萬元
      以下罰金。」修正後槍砲彈藥刀械管制條例第8 條第1 項
      、第4 項分別規定為：「未經許可，製造、販賣或運輸制
      式或非制式鋼筆槍、瓦斯槍、麻醉槍、獵槍、空氣槍或第
      4 條第1 項第1 款所定其他可發射金屬或子彈具有殺傷力
      之各式槍砲者，處無期徒刑或5 年以上有期徒刑，併科新
      臺幣1 千萬元以下罰金」、「未經許可，持有、寄藏或意
      圖販賣而陳列第1 項所列槍砲者，處3 年以上10年以下有
      期徒刑，併科新臺幣7 百萬元以下罰金。」
    4.觀諸槍砲彈藥刀械管制條例第4 條修正理由載稱：「一、
      第1 項第1 款修正如下：……( 四) 鑒於現行查獲具殺傷
      力之違法槍枝，多屬非制式槍枝，可遠距離致人死傷，且
      殺傷力不亞於制式槍枝，對人民生命、身體、自由及財產
      法益之危害，實與制式槍枝無異；另因非制式槍枝之取得
      成本遠低於購買制式槍枝，且製造技術門檻不高、網路取
      得改造資訊容易，導致非制式槍枝氾濫情形嚴重，若區分
      制式與否而分別適用第7 條或第8 條處罰，將使不法分子
      傾向使用非制式槍砲從事不法行為，以規避第7 條較重之
      刑責，無異加深不法分子大量使用非制式槍砲之誘因，爰
      為有效遏止持非制式槍砲進行犯罪情形，非制式槍砲與制
      式槍砲罪責確有一致之必要。( 五) 綜上，為使違法槍砲
      之管制作為更臻嚴密，並遏阻非制式槍砲氾濫情形，以確
      保人民之生命、身體、自由及財產安全，爰修正第1 項第
      1 款之槍砲定義，使特定類型槍砲之管制範圍明確及於所
      有具殺傷力之制式及非制式槍砲，且有違法製造等行為，
      不論標的為制式或非制式槍砲，皆應依特定類型管制槍砲
      之處罰規定進行追訴」等語，並為配合修正條文第4 條第
      1 項第1 款修正槍砲定義，於第7 條第1 項、第8 條第1
      項增列「制式或非制式」之文字，且為統一「槍砲」之用
      詞，爰於第8 條第4 項酌作文字修正。
    5.此次槍砲彈藥刀械管制條例修正後，該條例第4 條、第7
      條、第8 條均增加「制式或非制式」之構成要件，亦即不
      分制式或非制式，凡屬該條例第7 條所列各類槍枝型式之
      槍枝，有殺傷力者，概依該條例第7 條規定處罰。從而，
      「未經許可持有可發射子彈具殺傷力之改造（非制式）手
      槍」犯行，經比較新舊法後，修正後應依槍砲彈藥刀械管
      制條例第7 條第4 項規定處罰，刑罰較修正前規定（即槍
      砲彈藥刀械管制條例第8 條第4 項）為重，修正後規定並
      未較有利於被告，依刑法第2 條第1 項前段規定，應即適
      用被告行為時即修正前槍砲彈藥刀械管制條例第8 條規定
      論處。
（二）核被告所為，係犯修正前槍砲彈藥刀械管制條例第8 條第
      5 項、第1 項之未經許可販賣可發射子彈具有殺傷力之手
      槍未遂罪及修正後同法第12條第5 項、第1 項之販賣子彈
      未遂罪。被告與同案被告郭朝明、林明輝、許瑄洹等人於
      販賣前，非法持有槍彈之低度行為，為其後販賣槍彈之高
      度行為所吸收，不另論罪（尚無證據足認被告於本案販賣
      行為前，另有基於持有之意思持有扣案槍彈）。
（三）被告與同案被告郭朝明、林明輝、許瑄洹間，就上開犯行
      有犯意聯絡及行為分擔，應論以共同正犯。
（四）被告一行為同時販賣如附表編號1 所示槍枝1 把及附表編
      號2 所示非制式子彈100 顆，同時觸犯上開2 罪名，為想
      像競合犯，應依刑法第55條之規定，從一重之未經許可販
      賣可發射子彈具有殺傷力之手槍未遂罪處斷。
（五）又被告與同案被告郭朝明、林明輝、許瑄洹雖已著手販賣
      槍彈，惟因喬裝買家之員警並無購買扣案槍彈之真意，而
      並未完成交易，其犯罪尚屬未遂，依刑法第25條第2 項之
      規定，按既遂之刑度減輕其刑。
（六）按犯罪之情狀顯可憫恕，認科以最低度刑仍嫌過重者，得
      酌量減輕其刑，刑法第59條固有明文，所謂「犯罪之情狀
      可憫恕」，本係指審酌刑法第57條各款所列事項以及其他
      一切與犯罪有關之情狀之結果，認其犯罪足堪憫恕者而言
      。依實務上見解，必在客觀上顯然足以引起一般同情，認
      為縱予宣告法定最低度刑猶嫌過重者，始有其適用。查本
      案被告販賣如附表編號1 至2 所示具殺傷力之槍彈，對社
      會治安危害甚鉅，造成人身安全影響非輕，且我國嚴禁非
      法交易槍砲且就販賣槍砲定以重刑，係公眾週知之事實，
      被告為智識程度正常之成年人，自難諉為不知，仍甘冒重
      典而聯繫取得具殺傷力之槍枝、子彈後共同販賣，顯無特
      殊之原因與環境，在客觀上不足以引起一般同情，復觀被
      告犯罪之動機、目的、手段、犯後態度及其他一切情狀，
      客觀上實無任何足以引起一般人同情、顯可憫恕之處，難
      認有何情輕法重之情。辯護人主張被告犯罪後坦承犯行、
      屬於未遂、只有國中肄業程度、於本案中所擔任之角色云
      云（見訴緝卷第47、150 頁），要屬刑法第57條量刑之參
      酌因素，尚難遽認被告犯罪情狀有何顯可憫恕之情形，而
      無適用刑法第59條酌減之餘地。是辯護人為被告請求依刑
      法第59條規定酌減其刑云云，尚屬無據。
（七）爰以行為人責任為基礎，審酌被告明知槍枝、子彈有高度
      危險性，竟無視政府嚴格管制槍枝、子彈之禁令，仍非法
      販賣槍枝、子彈，對公眾安全與社會治安之潛在危害甚鉅
      ，且極易孳生其他犯罪，所為非是，惟念及被告犯後始終
      坦承犯行，態度尚佳，且參酌本案係員警以誘捕偵查方式
      查獲，槍彈並未流入市面，兼衡被告犯罪之動機、手段、
      目的、於本案犯行之參與程度及角色分工，及其自陳為國
      中肄業之智識程度、之前從事油漆防水，入監前從事油漆
      及防水，平均月收入約3 至5 萬元，未婚，育有2 名子女
      ，與母親、子女、子女之母同住之家庭生活經濟狀況等一
      切情狀（見訴緝卷第151 頁），量處如主文所示之刑，且
      就併科罰金之部分，諭知易服勞役之折算標準，以資懲儆
      。
三、沒收部分
（一）按違禁物，不問屬於犯罪行為人與否，沒收之；供犯罪所
      用、犯罪預備之物或犯罪所生之物，屬於犯罪行為人者，
      得沒收之。但有特別規定者，依其規定，刑法第38條第1
      項、第2 項前段分別定有明文。
（二）扣案如附表編號1 所示改造手槍1 枝（槍枝管制編號：00
      00000000號）及如附表編號2 所示未經試射鑑定之子彈共
      67顆，均具有殺傷力，業如前述，分別係槍砲彈藥刀械管
      制條例第4 條第1 項第1 款、第2 款所列管之違禁物，均
      屬違禁物，不問屬於犯人與否，均依刑法第38條第1 項規
      定，應予宣告沒收。至於如附表編號2 所示於送鑑試射之
      子彈33顆，均已失其功效而不具有傷殺力，當非違禁物，
      自不在宣告沒收之列。又扣案如附表編號3 所示槍盒，係
      用以包裝附表編號1 所示槍枝，附表編號4 至6 所示物品
      ，則為本案連同附表編號1 所示槍枝一同出售之物，業據
      證人郭朝明證述在卷（見他4804卷第11頁），均係被告與
      共犯所有、供本案犯罪所用之物，爰均依刑法第38條第2
      項前段宣告沒收。
據上論斷，應依刑事訴訟法第299 條第1 項前段、槍砲彈藥刀械
管制條例第8 條第5 項、第1 項（109 年6 月12日修正施行前）
、第12條第5 項、第1 項，刑法第11條前段、第28條、第55條、
第25條第2 項、第42條第3 項前段、第38條第1 項、第2 項前段
，判決如主文。
本案經檢察官蔡東利提起公訴，檢察官余秉甄、李清友到庭執行
職務。
中    華    民    國   110    年    10    月    5     日
                  刑事第四庭審判長法  官  楊秀枝
                                  法  官  錢衍蓁
                                  法  官  謝當颺
以上正本證明與原本無異。
如不服本判決，應於收受判決後20日內向本院提出上訴書狀，並
應敘述具體理由；其未敘述上訴理由者，應於上訴期間屆滿後20
日內向本院補提理由書（均須按他造當事人之人數附繕本），「
切勿逕送上級法院」。因疫情而遲誤不變期間，得向法院聲請回
復原狀。
                                  書記官  郭如君
中    華    民    國   110    年    10    月    5     日
附錄本案論罪科刑法條：
槍砲彈藥刀械管制條例第8條（109年6月12日修正施行前） 
未經許可，製造、販賣或運輸鋼筆槍、瓦斯槍、麻醉槍、獵槍、
空氣槍或第四條第一項第一款所定其他可發射金屬或子彈具有殺
傷力之各式槍砲者，處無期徒刑或五年以上有期徒刑，併科新臺
幣一千萬元以下罰金。
未經許可，轉讓、出租或出借前項所列槍枝者，處五年以上有期
徒刑，併科新臺幣一千萬元以下罰金。
意圖供自己或他人犯罪之用，而犯前二項之罪者，處無期徒刑或
七年以上有期徒刑，併科新臺幣一千萬元以下罰金。
未經許可，持有、寄藏或意圖販賣而陳列第一項所列槍枝者，處
三年以上十年以下有期徒刑，併科新臺幣七百萬元以下罰金。
第一項至第三項之未遂犯罰之。
犯第一項、第二項或第四項有關空氣槍之罪，其情節輕微者，得
減輕其刑。
 
槍砲彈藥刀械管制條例第12條 
未經計可，製造、販賣或運輸子彈者，處一年以上七年以下有期
徒刑，併科新臺幣五百萬元以下罰金。
未經許可，轉讓、出租或出借子彈者，處六月以上五年以下有期
徒刑，併科新臺幣三百萬元以下罰金。
意圖供自己或他人犯罪之用，而犯前二項之罪者，處三年以上十
年以下有期徒刑，併科新臺幣七百萬元以下罰金。
未經許可，持有、寄藏或意圖販賣而陳列子彈者，處五年以下有
期徒刑，併科新臺幣三百萬元以下罰金。
第一項至第三項之未遂犯罰之。 
 
附表：
┌───┬─────────┬──────────┐
│編號  │物品名稱/ 數項    │備註                │
│      │                  │                    │
├───┼─────────┼──────────┤
│1     │改造手槍壹枝（槍枝│於同案被告郭朝明手提│
│      │管制編號0000000000│袋中如附表編號3 所示│
│      │號，含彈匣1個）   │槍盒內扣得，槍盒內尚│
│      │                  │有附表編號4 至6 所示│
│      │                  │物品。              │
├───┼─────────┼──────────┤
│2     │子彈100 顆（其中33│其中50顆係於同案被告│
│      │顆業經鑑驗試射完畢│人郭朝明所持之手提袋│
│      │，不予沒收，僅沒收│內扣得，另50顆係於同│
│      │鑑驗所餘之子彈67顆│案被告郭朝明隨身後背│
│      │）                │包中扣得。          │
├───┼─────────┼──────────┤
│3     │槍盒1個           │於同案被告郭朝明手提│
│      │                  │袋中扣得。          │
├───┼─────────┼──────────┤
│4     │彈匣1個           │於同案被告郭朝明手提│
│      │                  │袋中扣得。          │
├───┼─────────┼──────────┤
│5     │通槍條1支         │於同案被告郭朝明手提│
│      │                  │袋中扣得。          │
├───┼─────────┼──────────┤
│6     │擦槍油1瓶         │於同案被告郭朝明手提│
│      │                  │袋中扣得。          │
└───┴─────────┴──────────┘